臺灣臺南地方法院刑事簡易判決　　　　　99年度簡字第3222號
聲　請　人　臺灣臺南地方法院檢察署檢察官
被　　　告　劉印信
上列被告因詐欺案件，經檢察官聲請以簡易判決處刑（九十九年
度偵字第一四八一０號、第一四八一一號），本院判決如下：
    主  文
劉印信幫助意圖為自己不法之所有，以詐術使人將本人之物交付
，處有期徒刑肆月，如易科罰金，以新臺幣壹仟元折算壹日。
    事實及理由
一、本件犯罪事實及證據，除應分別補充如下外，餘均引用檢察
    官聲請簡易判決處刑書之記載（如附件）。
  (一)犯罪事實應補充：「(3)於九十八年九月三十日上午九時三十
    分許撥打電話予朱美華，佯稱朱女抽中香港銳志電子公司摸
    彩活動大獎，需依指示先匯款予安養院云云，使朱女信以為
    真，即依指示於同日上午十一時許，匯款六萬一千元至劉宅
    旻之前揭帳戶內。嗣郭清貴、林章城及朱美華發覺有異，報
    警處理而循線查獲上情。」等語。
  (二)證據部分應補充：證人即被害人朱美華於警詢中之證詞、新
    竹市警察局第一分局北門派出所受理詐騙帳戶通報警示簡便
    格式表、受理刑事案件報案三聯單、內政部警政署反詐騙案
    件紀錄表、臺灣中小企業銀行匯款申請書（匯款人證明聯）
    各一份。
二、按刑法上之幫助犯，係對於犯罪與正犯有共同之認識，而以
    幫助之意思，對於正犯資以助力，而未參與實施犯罪之行為
    者而言，有最高法院八十八年度臺上字第一二七０號判決意
    旨可資參照。復以詐欺犯罪中收受詐得款項之舉，固屬詐欺
    犯行之重要環節，然收受詐欺款項之手法多端，倘由犯罪行
    為人親自出面收受被害人款項，固可認已屬詐欺犯罪構成要
    件之行為分擔，然如被害人係以轉帳匯款至犯罪行為人指定
    之金融機構帳戶之間接方式支付款項者，客觀上實係由該銀
    行業者直接受取財物之交付，此與直接由被害人親手交付現
    款與犯罪行為人，尚屬有別。而本案依被害人郭清貴、林章
    城及朱美華之指述，並不足以認定其等遭詐欺過程中，曾直
    接與被告劉印信間有何接觸或聯繫，是被告提供其子劉宅旻
    及其女劉欣慈所有之合作金庫南興分行及屏東分行存款帳戶
    之提款卡及密碼予他人使用，而使被害人遭不詳人士詐騙而
    匯款入上開二銀行帳戶內之行為，充其量僅足認定係詐欺取
    財犯罪構成要件以外之幫助行為，尚難遽認與前述詐欺犯罪
    行為人本於共同犯罪之犯意聯絡，而有參與或分擔詐欺之犯
    行。況使用他人帳戶犯罪者，本欲利用他人帳戶以隱瞞自己
    身份而逃避檢警追緝，是被告雖可預見使用其帳戶者將利用
    其所交付之提款卡及密碼，供為詐欺不法犯行，然其主觀上
    有無將使用帳戶者所實施之詐欺犯行，視為己身犯行之共同
    犯意聯絡，實非無疑。而本案既查無證據足資證明被告有共
    同詐欺取財之犯意聯絡及行為分擔，自應認被告提供提款卡
    及密碼予他人使用之犯行，僅止於幫助詐欺之犯意，而為詐
    欺構成要件以外之行為。是核被告所為，係犯刑法第三十條
    第一項、第三百三十九條第一項幫助詐欺取財罪。又按幫助
    犯係從犯，係從屬於正犯而成立，刑法上既無「共同幫助」
    之情，當亦無「幫助共同」可言，是被告所幫助之詐欺集團
    成員相互間，就上開詐欺取財犯行，縱有犯意聯絡及行為分
    擔，均為共同正犯，亦無須論以被告共同幫助詐欺取財，或
    有幫助共同詐欺取財之必要，併予敘明。其以一交付行為，
    同時觸犯三幫助詐欺犯行，為想像競合犯，應僅論以一幫助
    詐欺罪。另被告為幫助犯，爰依刑法第三十條第二項規定，
    依正犯之刑減輕之。公訴意旨雖漏未就被告幫助詐欺被害人
    朱美華部分犯行起訴，惟此部分犯行既與檢察官起訴且經本
    院論罪之事實部分有想像競合犯之裁判上一罪關係，亦為起
    訴效力所及，本院自應併予審理，附此敘明。爰審酌被告前
    有違反動產擔保交易法及詐欺前科（不構成累犯），有卷附
    臺灣高等法院被告前案紀錄表一份可按，素行不佳，明知現
    今社會詐騙集團猖獗，被害人事後因詐騙集團利用人頭帳戶
    隱匿贓款而追償不易之事時有耳聞，竟罔顧年幼子女之銀行
    信用，提供所保管其子女劉宅旻及劉欣慈之二銀行帳戶提款
    卡及密碼輾轉供詐欺集團使用，增加被害人事後追索，尋求
    救濟之困難，並使犯罪之追查趨於複雜，所為危害社會秩序
    甚為重大，且其犯後仍矢口否認犯行，態度不佳，至今尚未
    賠償被害人三人之損害共二十萬八千元等一切情狀，量處如
    主文所示之刑，並諭知易科罰金之折算標準，以示懲儆。
三、依刑事訴訟法第四百四十九條第一項前段、第三項、第四百
    五十四條第二項，刑法第三十條第一項前段、第二項、第三
    百三十九條第一項、第五十五條、第四十一條第一項前段，
    刑法施行法第一條之一，逕以簡易判決處刑如主文。
四、如不服本判決，應於收受送達後十日內，以書狀向本院提出
    上訴。
中    華    民    國    100    年    1    月    14    日
                  刑事第五庭    法  官  劉秀君
以上正本證明與原本無異。
如不服本判決應於收受判決後10日內向本院提出上訴書狀（應附
繕本）。
                                書記官  曾盈靜
中    華    民    國   100    年    1     月    17    日
附錄法條：
中華民國刑法第339條
（普通詐欺罪）
意圖為自己或第三人不法之所有，以詐術使人將本人或第三人之
物交付者，處 5 年以下有期徒刑、拘役或科或併科 1 千元以下
罰金。
以前項方法得財產上不法之利益或使第三人得之者，亦同。
前二項之未遂犯罰之。
附件：
臺灣臺南地方法院檢察署檢察官聲請簡易判決處刑書
                                     99年度偵字第14810號
                                     99年度偵字第14811號
    被      告  劉印信  男  41歲（民國○○年○月○日生）
                        籍設臺南市○○區○○路121巷5號之
                        1
                        現居屏東縣里港鄉○○村○○路119
                        號
                        國民身分證統一編號：Ｚ000000000號
上列被告因詐欺案件，業經偵查終結，認為宜聲請以簡易判決處
刑，茲將犯罪事實及證據並所犯法條分敘如下：
      犯罪事實
一、劉印信能預見一般人取得他人金融帳戶之目的，常利用作為
    財產犯罪工具之用，俾於取得贓款及掩飾犯行不易遭人追查
    ，竟仍基於幫助犯罪之不確定故意，於民國98年9月22日前
    某時，在不詳地點，將其不知情之兒子劉宅旻所申辦之合作
    金庫商業銀行南興分行帳號：0000000000000號帳戶；及其
    不知情之女兒劉欣慈所申辦之合作金庫商業銀行屏東分行帳
    號0000000000000號帳戶之存摺、提款卡連同密碼等物，交
    付予真實姓名年籍不詳之詐欺集團員使用。該詐欺集團成員
    取得上開帳戶後，即意圖為自己不法之所有，為下列犯行：
    (1)於98年9月22日某時，撥電話予郭清貴，佯稱渠抽中香港
    裕宏科技電子公司摸彩活動大獎，需依指示匯款購買電視機
    ，始能領取獎金等語，使郭清貴信以為真，因之陷於錯誤，
    乃於98年9月22日，匯款新臺幣（下同）4萬7千元至劉宅旻
    之前開帳戶內。(2)於98年9月22日9時許，假冒法務部「劉
    書記官」，撥打電話予林章城，佯稱其帳戶已被列為警示帳
    戶，且有28人提告，需依指示將保證金匯至指定帳戶云云，
    致林章城陷於錯誤，遂於翌日（98年9月23日）12時19分許
    ，將其中1筆10萬元匯至劉欣慈之上開帳戶內。嗣郭清貴、
    林章城發覺有異，報警處理而循線查獲上情。
二、案經郭清貴訴由臺南市警察局第二分局、高雄市政府警察局
    前鎮分局移送偵辦。
        證據並所犯法條
一、訊據被告劉印信矢口否認上揭犯行，其於99年7月21日於本
    署偵查中辯稱：（問：三個孩子帳戶何時申辦？）劉宅旻、
    劉欣羽是約93年他們出生時所申辦，劉欣慈是98年2月24日
    申辦：（問：平時放在何處？）由伊保管中，平常放在台南
    安平區戶籍地；（問：平時作何使用？）很少在用；（問：
    為何放在家裡會無端遺失？）八八水災家都受到風吹損壞，
    窗戶破掉，雖然外面有鐵條，裡面吹得很亂，伊一直在整理
    家園，沒有注意金融卡問題；（問：金融卡放在你房間內何
    處？）伊房間內衣櫥內小抽屜。（問：八八風災吹到你衣櫥
    內抽屜）也沒有。（問：你是指有人進屋偷東西？）伊不敢
    肯定，伊沒有證據，應該是伊不小心遺失。（問：放在抽屜
    內如何遺失？）不是，伊有把金融卡帶出來，伊不能肯定有
    無帶回屏東。（問：何時帶金融卡出去？）是在伊去年8月
    或9月帶出去，但伊不確定有否帶出去？。（問：一次遺失
    三張金融卡有無掛失？）二分局通知伊時，伊就去銀行辦理
    掛失，但銀行告訴伊小孩的帳戶已成了警示等語；復於99年
    10月19日於本署偵查中改稱：伊在去年九月搬家時遺失了一
    批東西，一直沒有發現，遺失除劉宅旻合庫帳戶提款卡外，
    還有伊自已的中國信託金華路分行、華南銀行成功路分行帳
    戶，及伊二個女兒劉欣羽合庫帳戶之提款卡，及劉欣慈合庫
    帳戶之提款卡，今年二月份，經警方通知後才知道遺失，密
    碼伊都寫在提款卡上，（問：當時帳戶是如何遺失的？）放
    在家裡抽屜內遺失的，好像是遭小偷，想說沒什麼大損失，
    即沒有去報案了；（問：究竟有無何有利證據可以證明前開
    五個帳戶確實是遺失？）在去年十月份時，伊開始在整理東
    西時，是有發現三個孩子的提款卡不見了，伊有跟母親提起
    ，也有打電話向伊太太確認到底帳戶有沒有在他那裡，伊太
    太是說沒有等語，經查：
（一）上揭犯罪事實，業據被害人郭清貴、林章城等人於警詢中
      指訴綦詳，復有劉宅旻、劉欣慈二人合作金庫商業銀行屏
      東分行帳戶、合庫商業銀行南興分行開戶基本資料及交易
      明細表各1份、被害人郭清貴匯款之匯款回條聯1紙、被害
      人林章城提供之合作金庫銀行存款憑條影本1紙等附卷可
      稽。是被告所保管之前開2帳戶確遭詐騙集團做為詐欺取
      財人頭帳戶乙情，應堪認定。
（二）另被告於帳戶遺失後，並未採取任何掛失等補救措施，此
      有本署合作金庫商業銀行南興分行99年8月11日合金南興
      存字第0990003174號函、合作金庫商業銀行屏東分行99年
      8月3日合金屏存字第0990003715號函及本署公務電話記錄
      表2紙在卷可憑，參酌金融機構之帳戶，為人民存取私有
      財產之重要利用工具，一般人對於帳戶之帳號、存摺及金
      融卡均會妥善保管，以免遭人竊領財產或作為犯罪之工具
      等情，而被告既同時保管兒女之三個銀行帳戶，卻於發現
      遺失後，未積極採取任何補救措施，實與常情有違。
（三）再查，被告於本署偵查中辯稱：（問：提示劉宅旻合庫交
      易明細、98年8月24日有匯入2百元，是你領走？）是，是
      我太太匯給我油錢；（問：98年9月4日劉錫義匯了9萬元
      ，是何人領走？）不是伊領走，伊也不認識此人等語，是
      以，被告所保管之劉宅旻之帳戶，係被告平日有所使用之
      帳戶，而被告最末一次使用該帳戶之日期，係在98年8月
      24日，然相隔10日後，即至98年9月4日，劉宅旻帳戶內旋
      即有不明人士匯入款項，此實與常情有違；參以，被告對
      於遺失詳細之時間、地點、如何遺失等情均無法明確交代
      ，且前後供述反覆不一，被告所為顯悖離常情，殊難可採
      。
（四）又被告劉印信前曾將其名下合作金庫商業銀行南興分行帳
      戶交付予真實姓名年籍不詳綽號「阿凱」之詐欺集團成員
      使用，而涉嫌之幫助詐欺犯行，業經本署檢察官聲請簡易
      判決處刑，而於該案件中，被害人等遭詐騙之時間係於98
      年8月31日，此有本署98年度偵字第17833號、98年度偵字
      第17382號、99年度偵字第1602號、99年度偵緝字第34號
      聲請簡易判決處刑書在卷足憑；另被告個人名下之臺南安
      平郵局、臺灣銀行安南分行帳戶，亦均曾遭詐騙集團使用
      作為人頭帳戶，且有被害人黃瀚嶙、江聖英等人，分別於
      98年8月30日、99年9月2日遭詐騙匯款至被告臺南安平郵
      局、臺灣銀行安南分行等帳戶內，此有本署99年度偵字第
      14809號、99年度偵字第14804號不起訴處分書在卷可參，
      是以，被告名下共有合作金庫商業銀行南興分行、臺南安
      平郵局、臺灣銀行安南分行等共三間銀行帳戶，遭詐欺集
      團作為詐欺取財使用；另本件被害人郭清貴、林章城遭詐
      騙匯款之時間係在98年9月22日，本件詐騙集團所使用之
      匯款帳戶係劉宅旻合作金庫商業銀行南興分行帳戶及劉欣
      慈合作金庫商業銀行屏東分行帳戶；是以，自98年8月30
      日至98年9月22日短短約20日之間，被告所保管之帳戶中
      ，竟有多達五間銀行帳戶均遭詐欺集團使用，是以，被告
      辯稱本件帳戶係遺失，應屬卸責之詞，被告應係將本件劉
      宅旻、劉欣慈之前開銀行帳戶，交付予詐欺集團使用無誤
      ，被告所辯帳戶係遺失乙節，顯不足採。
（五）自犯罪集團之角度審酌，渠等既知利用他人之帳戶掩飾犯
      罪所得，當知社會上一般正常之人如帳戶存摺、提款卡、
      印鑑遭竊或遺失，為防止拾得或竊得之人盜領其存款或作
      為不法使用而徒增訟累，必於發現後立即報警或向金融機
      構辦理掛失止付，在此情形下，如仍以該帳戶作為犯罪工
      具，則在渠等向他人詐騙，並騙得被害人將款項匯入該帳
      戶後，極有可能因帳戶所有人掛失止付而無法提領，則渠
      等大費周章從事於犯罪之行為，甘冒犯罪後遭追訴、處罰
      之風險，卻只能平白無故替原帳戶所有人匯入金錢，而無
      法得償犯罪之目的，是以犯罪集團若非確定該帳戶所有人
      不會報警或掛失止付，以確定渠等能自由使用該帳戶提款
      、轉帳，當不至於以該帳戶從事犯罪，準此，在該帳戶係
      拾得、騙得或竊得之情形，實無發生之可能。故應認被告
      所辯情節均無可採信，益徵本件帳戶存摺、提款卡及密碼
      係被告交付予他人，非被告所辯遭竊或遺失至明。
二、核被告所為，係犯刑法第30條第1項、同法第339條第1項詐
    欺取財罪之幫助犯嫌。被告以幫助詐欺取財之意思，參與詐
    欺取財罪構成要件以外之行為，請依同法第30條第2項之規
    定，按正犯之刑減輕之。
三、依刑事訴訟法第451條第1項聲請逕以簡易判決處刑。
    此    致
臺灣臺南地方法院
中    華    民    國    99    年    11    月    30    日
                              檢 察 官    陳 擁 文
本件證明與原本無異
中    華    民    國    99    年    12    月    8     日
                              書 記 官    張 來 欣
附錄本案所犯法條全文：
中華民國刑法第339條
（普通詐欺罪）
意圖為自己或第三人不法之所有，以詐術使人將本人或第三人之
物交付者，處 5 年以下有期徒刑、拘役或科或併科 1 千元以下
罰金。
以前項方法得財產上不法之利益或使第三人得之者，亦同。
前二項之未遂犯罰之。
附記事項：本件係依刑事訴訟法簡易程序辦理，法院簡易庭得不
傳喚被告、輔佐人、告訴人、告發人等出庭即以簡易判決處刑；
被告、被害人、告訴人等對告訴乃論案件如已達成民事和解而要
撤回告訴或對非告訴乃論案件認有受傳喚到庭陳述意見之必要時
，請即另以書狀向簡易法庭陳述或請求傳訊。